【裁判字號】    89,台非,93
【裁判日期】    890420
【裁判案由】    過失致人於死
【裁判全文】
最高法院刑事判決                                  八十九年度台非字第九三號
    上訴人  最高法院檢察署檢察總長
    被  告  甲○○
右上訴人因被告過失致人於死案件，對於台灣高等法院台南分院中華民國八十八年十
二月十四日第二審確定判決（八十八年度交上訴字第一五四○號，起訴案號：台灣台
南地方法院檢察署八十八年度偵字第七七四四號），認為違法，提起非常上訴，本院
判決如左：
    主  文
上訴駁回。
    理  由
非常上訴理由稱：「按刑法上之過失犯，以行為人對於結果之發生，應注意能注意而
不注意為成立要件，且結果之發生，是否有預見之可能，又為是否能注意而不注意之
先決問題，如僅就行為人應注意而不注意之點加以論斷，而於行為人能否注意之事實
關係，未予審認，遽以過失罪責相繩，自亦仍嫌未當。是以上訴人究竟有無過失，其
關鍵即在於上訴人處在當時之客觀情境，到底有無可能預見被害人進入快車道﹖以及
上訴人有無足夠之煞車時間與煞車距離﹖此於判斷上訴人就本件車禍之發生是否能注
意而不注意，至有關係。原審就此與本案之待證事實有關之重要事項，又非不能或不
易調查之證據，未經依法調查，率予判決，猶難謂已盡其職權調查之能事。有最高法
院八十五年台上字第二八五九號刑事判決可資參考。經查本案事故發生當時係夜間，
視線不佳，被害人非但未燃燈且行駛於慢車不得行駛之快車道，被告即上訴人顯無充
足之時間可採取適當之措施，應有交通信賴原則之適用，應即否定被告之責任，而非
僅以被害人亦違反交通規則，作為減輕被告刑度之參考；退而言之，縱認被告當時情
形仍或可能採取預防措施，此亦為事實審法院應詳為調查之事項。原審就此情況未為
任何調查，綜觀判決全文，僅一語『而依當時天候情況，又無不能注意之情形』，顯
未對案發當時之能見度、被害人之行車速度，及被告與被害人之距離是否足夠採取預
防措施等重要問題予以調查，即遽為被告有罪之判決，其判決顯有刑事訴訟法第三百
七十九條第十款，應於審判期日調查之證據而未予調查之違法。案經確定，爰依刑事
訴訟法第四百四十一條、第四百四十三條提起非常上訴，以資糾正。」等語。
本院按非常上訴旨在糾正法律上之錯誤，藉以統一法令之適用，不涉及事實認定問題
。故非常上訴審應以原判決確定之事實為基礎，僅就原判決所認定之犯罪事實，審核
適用法令有無錯誤。縱原確定判決因重要證據漏未調查審酌，致所確認之事實發生疑
義，非常上訴審亦無從自行調查證據變更事實審所確認之事實而為判決。又其就依法
應於審判期日調查之證據未予調查為理由，提起非常上訴者，應就此項證據如何存在
，如何具備調查之必要性，即如何足以影響事實之認定，具體予以指明，始能謂為適
法之上訴。本件原確定判決係認定被告甲○○，於民國八十八年四月八日凌晨四時四
十五分許，酒後駕駛ＳＶ－一○六一號自用小客車，沿台南市○區○○路，由北向南
行駛，途經台南市○區○○路八七九號前，適有被害人何金川駕駛牛車未燃燈同向行
駛在快車道上，被告於汽車行駛時，應注意車前狀況，並隨時採取必要之安全措施，
以防止碰撞之發生，而依當時天候情況，又無不能注意之情形，竟疏於注意，自後追
撞被害人駕駛之牛車尾部，被害人受此撞擊力，被拋離牛車，摔落路旁，使被害人受
傷，經送醫急救不治死亡等情。因而撤銷第一審關於過失致人於死部分之判決，改判
仍論處被告因過失致人於死罪刑。查原確定判決既已認定被告有過失，理由內亦說明
其過失行為與被害人死亡間，有相當因果關係，而適用刑法第二百七十六條第一項，
則依其認定之事實，適用法律並無違誤。至原確定判決未予調查當時被告有無採取預
防措施之可能，是否有交通信賴原則之適用，即遽為被告有罪之判決，乃事實認定之
範疇，自非非常上訴審所得審酌。非常上訴意旨指摘原確定判決有應於審判期日調查
之證據未予調查之違背法令一節，揆諸前開說明，尚難認為有理由，應予駁回。
據上論結，應依刑事訴訟法第四百四十六條，判決如主文。
中      華      民      國    八十九    年      四      月     二十     日
                              最高法院刑事第四庭
                                  審判長法官  黃  劍  青
                                        法官  劉  敬  一
                                        法官  林  增  福
                                        法官  楊  商  江
                                        法官  邵  燕  玲
      右正本證明與原本無異
                                              書  記  官
中      華      民      國    八十九    年      四      月    二十七    日


司法院資訊處製作；財團法人民間司法改革基金會備份。
